臺灣基隆地方法院民事判決　　　　　　100年度基簡字第602號
原　　　告　鄭茜如
訴訟代理人　陳俊成
被　　　告　林愛蘭即天興國際企業社
　　　　　　王為世
上列當事人間請求返還買賣價金等事件，本院於民國100年10月6
日言詞辯論終結，判決如下：
    主  文
被告林愛蘭即天興國際企業社應給付原告新臺幣貳拾肆萬元。
原告其餘之訴駁回。
訴訟費用新臺幣貳仟伍佰肆拾元由被告林愛蘭即天興國際企業社
負擔。
本判決原告勝訴部分得假執行，但被告林愛蘭即天興國際企業社
如以新臺幣貳拾肆萬元為原告預供擔保，得免為假執行。
原告其餘假執行之聲請駁回。
    事實及理由
一、按訴狀送達後，原告不得將原訴變更或追加他訴，但經被告
    同意，或請求之基礎事實同一者，不在此限；又被告於訴之
    變更或追加無異議，而為本案之言詞辯論者，視為同意變更
    或追加，民事訴訟法第 255條第1項第1款、第2款及第2項分
    別定有明文。本件原告起訴時，分別向被告林愛蘭即天興國
    際企業社以買賣標的物有瑕疵主張解除契約，及向被告王為
    世以不當得利之法律關係，請求返還買賣價金新臺幣（下同
    ）24萬元，並給付原告因開庭所支出之交通費用；嗣原告於
    本院審理時，以因受被告王為世詐欺而為意思表示，追加民
    法第92條所定撤銷意思表示之法律關係，因請求之基礎事實
    同一，且被告對於上開追加無異議而為本案言詞辯論，視為
    同意變更，依據上開規定，應予准許。
二、原告起訴主張：
  (一)被告王為世係被告林愛蘭即天興國際企業社之業務員，於民
    國99年12月18日於新竹縣體育館傢俱展展場，向原告推銷YA
    MAHA G2二手平台鋼琴1台（以下簡稱系爭鋼琴），並宣稱系
    爭鋼琴係自日本進口、琴齡16年、品質狀況極佳，當原告詢
    問系爭鋼琴之製造年份及要求查看時，被告王為世僅告知系
    爭鋼琴之編號為411198號，並表示系爭鋼琴仍在公司倉庫，
    無法事先查看，但強調被告公司會保固15年，如果系爭鋼琴
    品質差，不會保固這麼久。因當時被告王為世再三保證系爭
    鋼琴的狀況絕無問題，且琴齡為16年，原告不疑有他，遂向
    被告購買系爭鋼琴，並約定買賣價金為24萬元，且因原告將
    YAMAHA U3直立式鋼琴1台讓與被告，折價45,000元，故原告
    實際支付被告195,000元（當場刷卡55,000元，琴到再給付1
    4萬元現金）。
  (二)被告於99年12月25日交付系爭鋼琴予原告，原告於100年1月
    中旬經被告聘僱之調音師調音後才開始使用系爭鋼琴，然原
    告於開始使用1個多月後（即2月底），即發現彈奏系爭鋼琴
    時，琴鍵因過於鬆動而彈跳發出雜音，踩踏鋼琴踏板時也會
    發出雜音，且每一個琴鍵均有極明顯之木頭下落音等瑕疵。
    原告於 100年3月4日即通知被告王為世系爭鋼琴有瑕疵，並
    表示欲更換新琴，被告卻聲稱C2新琴需49萬元（較市價貴約
    6、7萬元），之後雙方協議先由調音師來檢查，然調音師於
    100年3月24日查看保養後，上開瑕疵仍未改善，調音師雖允
    諾會將此事呈報被告，但此後均無下文，再經原告多次聯繫
    ，調音師始允諾將於 100年8月8日到府維修。惟經原告多方
    詢問及上網查詢，編號411198號之鋼琴出廠至今至少約有40
    多年，被告顯係違反誠信交易，蓄意欺騙原告。
  (三)系爭鋼琴過於老舊，後續問題可能層出不窮，且被告王為世
    係以琴齡超過40年之鋼琴，詐騙原告琴齡僅有16年而出售予
    原告，故各依民法第 365條規定物有瑕疵主張解除買賣契約
    、第92條規定撤銷買賣契約之意思表示，及以民法第 179條
    不當得利之法律關係，請求擇一判決被告返還買賣價金24萬
    元，並給付原告因開庭所支出之交通費用。
  (四)對被告抗辯之陳述：
  1.原告買來試彈時並未發現有瑕疵，有些瑕疵是不會馬上發現
    ，是到 2月底才發現有瑕疵，如果原告當時知悉有木頭下落
    音就不會購買了，且一般而言，不會花那麼多錢去購買琴齡
    46年之鋼琴，被告雖抗辯16年係使用期限，然被告要如何證
    明保有系爭鋼琴16年，況原告係於收受系爭鋼琴後才能確認
    編號。
  2.又調音師於 3月初表示更換耗材需等候1、2個月，然於1、2
    個月過後調音師仍未處理，原告於 100年8月5日寄發存證信
    函給被告係希望被告能有回應，但被告並未回應，只寄給原
    告發票，原告故而提起本件訴訟。
  (五)基於前述，聲明：
  1.被告應給付原告24萬元。
  2.原告因出庭所支出往返新竹、基隆之交通費用由被告負擔。
  3.願供擔保聲請宣告假執行。
三、被告均聲明駁回原告之訴，其答辯略以：
  (一)被告林愛蘭即天興國際企業社部分：
  1.原告係購買二手鋼琴，依消費者保護法規定，原告如果對系
    爭鋼琴不滿意，可於7日內退還或更換鋼琴，然自99年12月2
    5日將系爭鋼琴交付原告至今，已有8個多月，而原告初期使
    用均無問題，使用了 3個多月才反應有問題，不知原告究竟
    係如何使用、保管或有無教琴之營利行為。
  2.原告先於 100年8月5日寄發存證信函，要求更換全新的鋼琴
    ，之後又訴請返還全部價金，同時又要求被告公司的調音師
    免費服務，種種手法都讓被告懷疑，原告意圖先免費享用二
    手琴後，再以不滿意品質為由要求退款。
  3.另據調音師表示，原告所謂的瑕疵是耗材耗損需要更換，並
    非系爭鋼琴本身的瑕疵，被告否認系爭鋼琴有瑕疵，原告之
    請求並無理由。
  (二)被告王為世：
  1.原告所稱的下落音應該是馬上就可以發現的，該情形更換耗
    材即可改善，並非所謂的瑕疵，且更換之材料需要時間準備
    ，然原告於 100年8月8日即拒絕被告公司之調音師前往處理
    。
  2.被告雖係於99年12月25日才交付系爭鋼琴予原告，然被告於
    購買當日即已告知原告鋼琴編號，原告可自行上網查出廠年
    份，且被告王為世並無告知原告系爭鋼琴之琴齡係16年，僅
    說已經使用之年限係16年，而與琴齡無關，雖系爭鋼琴之琴
    齡約46年，然鋼琴之價格視其產地及材質而定，系爭鋼琴係
    日本原裝三角平台鋼琴，不見得琴齡越久之價格越低。
四、原告主張其於99年12月18日經由被告林愛蘭即天興國際企業
    社之業務員即被告王為世之介紹，以24萬元之價格向被告購
    買系爭鋼琴，且因原告將所有之YAMAHA U3直立式鋼琴1台讓
    與被告而折價45,000元，其餘價金 195,000元原告均已依約
    付清，被告則於99年12月25日交付系爭鋼琴予原告，此為兩
    造所不爭執，然被告否認系爭鋼琴有原告所主張之瑕疵，且
    就原告主張被告王為世詐騙原告系爭鋼琴之琴齡係16年，被
    告王為世則抗辯其係稱系爭鋼琴已經使用之年限是16年，而
    與琴齡無關云云，因此本件應審究者為：(一)被告是否有告知
    原告系爭鋼琴出廠年份之義務？即系爭鋼琴之琴齡是否為影
    響系爭鋼琴買賣契約之重要因素？被告是否有明白告知原告
    系爭鋼琴之出廠年份或琴齡？(二)原告為同意締約之意思表示
    ，是否有錯誤或受被告詐欺之情事？現論述如下：
  (一)按因被詐欺或被脅迫而為意思表示者，表意人得撤銷其意思
    表示；前條之撤銷，應於發見詐欺或脅迫終止後， 1年內為
    之，但自意思表示後，經過10年，不得撤銷，民法第92條第
    1項前段、第93條分別定有明文。又民法第92條第1項所謂詐
    欺，雖不以積極之欺罔行為為限，然單純之緘默，除在法律
    上、契紙上或交易之習慣上就某事項負有告知之義務者外，
    其緘默並無違法性，即與本條項之所謂詐欺不合。且民事法
    上所謂詐欺云者，係謂欲相對人陷於錯誤，故意示以不實之
    事，令其因錯誤而為意思之表示（最高法院33年上字第 884
    號判例要旨及18年上字第 371號判例要旨可資參照）。另被
    詐欺而為意思表示者，依民法第92條第 1項之規定，表意人
    固得撤銷其意思表示，惟主張被詐欺而為表示之當事人，應
    就此項事實負舉證之責任（最高法院44年台上字第75號判例
    要旨參照）。
  (二)一般而言，決定二手鋼琴交易價格之因素，不僅僅係鋼琴之
    外觀保養狀況，其出廠日期（即琴齡）往往才是影響其交易
    價格之重要原因，此係因鋼琴為高精密度之藝術工藝品，縱
    使將鋼琴之外觀整修、重新烤漆，然中古鋼琴因使用期間長
    久，內部零件容易有磨損毀壞之情況，諸如因琴弦彈性疲乏
    或鬆弛而造成音色失真、混濁，甚至啞音（發不出聲音）的
    現象，或因打擊系統間隙變大致使整體觸鍵不平衡，影響彈
    奏之靈敏度與精緻度，或因打擊槌變形造成音色不均勻、音
    質變差的現象，或調音針與針板咬合不密實造成容易走音、
    甚至無法調整至正確音準等情形。又鋼琴之年份越久，其原
    廠規格零件之取得往往更趨困難，甚至原廠可能已不再生產
    該等零件，倘以市面上較易取得之相同部位零件代替，往往
    因規格有所差異，而影響鋼琴之品質。從而，二手鋼琴之出
    廠年份係影響鋼琴品質及後續保養維修之重要因素，攸關消
    費者承購之意願及其交易價格，往往年份越久，價格越低，
    被告對於與其訂立買賣契約購買系爭鋼琴之原告，自負有告
    知出廠年份（即琴齡）之義務。
  (三)被告王為世固抗辯其已於原告購買系爭鋼琴當日告知鋼琴編
    號，原告可由鋼琴編號自行上網查詢出廠年份等等。惟原告
    非如被告為銷售二手鋼琴之業者，並不具備相關之知識及專
    業，尚難期待一般消費者能夠知悉，並進而自行上網查詢以
    了解系爭鋼琴之出廠年份，原告亦無從在購買現場即時上網
    查詢出廠年份，況坊間有許多不肖業者刻意消除或塗改鋼琴
    編號，原告並無法知悉被告之貨源來自何方，則系爭鋼琴之
    出廠年份究竟為何，仍有待具備相關專業之被告，就其編號
    、廠牌、款式及構造等，去鑑定其實際之出廠年份，因此被
    告即使有告知原告鋼琴編號，仍不能取代其告知系爭鋼琴出
    廠年份之義務。又被告未曾告知原告系爭鋼琴出廠年份之事
    實，為被告所不否認，被告既為專業之二手鋼琴銷售業者，
    於原告主動詢問系爭鋼琴之出廠年份時，卻刻意避而不談，
    尚難謂係單純之緘默或過失，顯有違反契約上之告知義務，
    且被告王為世陳稱其於原告詢問出廠年份時聲稱系爭鋼琴之
    使用年限為16年云云，更有誤導消費者之嫌疑，致使原告誤
    認實際琴齡已有46年之系爭鋼琴其琴齡係16年，而與被告訂
    立買賣契約，原告主張其因被詐欺而為同意締約之意思表示
    ，自屬有據。
  (四)另被告林愛蘭即天興國際企業社抗辯其於99年12月25日即將
    系爭鋼琴交付原告，原告使用 3個多月才反應有問題，至今
    已8個多月云云，惟原告於100年8月8日提起本訴，以受詐欺
    為由撤銷系爭買賣契約之意思表示，並未逾民法第93條所定
    撤銷意思表示之 1年除斥期間，被告此部分所辯，尚無可採
    。
五、按無法律上之原因而受利益，致他人受損害者，應返還其利
    益；雖有法律上之原因，而後已不存在者，亦同，民法第17
    9 條定有明文。原告與被告林愛蘭即天興國際企業社簽訂系
    爭鋼琴之買賣契約，原告已依約付清價金，原告既依民法第
    92條第 1項前段規定，撤銷同意締約之意思表示，則被告林
    愛蘭即天興國際企業社本於已失效之系爭買賣契約而取得之
    買賣價金，自屬受有利益，且致原告受有之損害，原告自得
    請求被告林愛蘭即天興國際企業社返還系爭鋼琴之買賣價金
    24萬元。至原告主張因開庭而支出之交通費用部分，核與原
    告依民法撤銷意思表示及瑕疵擔保之規定無關，並無請求之
    法律依據，原告此部分之請求，顯無理由，無從准許。又原
    告依撤銷意思表示、不當得利之法律關係，請求被告林愛蘭
    即天興國際企業社返還買賣價金，既經本院審認有理由而准
    予返還，則原告另依民法瑕疵擔保之相關規定請求返還買賣
    價金，因屬訴之選擇合併，本院自無庸再予審認，併此敘明
    。
六、另被告王為世僅係被告林愛蘭即天興國際企業社之銷售業務
    員，並非與原告訂立系爭買賣契約之對造，原告給付之買賣
    價金係給付予被告林愛蘭即天興國際企業社，而非被告王為
    世，被告王為世既非系爭買賣契約之當事人，且未受有買賣
    價金之利益，原告請求被告王為世返還買賣價金部分，為無
    理由，應予駁回。
七、綜上所述，原告依民法第92條第1項前段、第179條之規定，
    於撤銷系爭買賣契約之意思表示後請求被告林愛蘭即天興國
    際企業社返還買賣系爭鋼琴價金24萬元，為有理由，應予准
    許，逾上開範圍之請求，為無理由，應予駁回。
八、本判決所命給付之金額未逾50萬元，依民事訴訟法第 389條
    第1項第5款規定應依職權宣告假執行，並依同法第392條第2
    項規定，依職權宣告被告林愛蘭即天興國際企業社預供擔保
    ，得免為假執行。至原告其餘之訴經駁回部分，其假執行之
    聲請即失所依附，應併予駁回。
九、結論：本件原告之訴為一部有理由，一部無理由，依民事訴
    訟法第79條、第87條第 1項、第389條第1項第5款、第392條
    第2項，判決如主文。
中    華    民    國   100    年    10    月    28    日
                  基隆簡易庭法  官  陳湘琳
以上正本係照原本作成。
對於本件判決如有不服，應於收受送達後20日內向本院提出上訴
書狀，上訴於本院合議庭，並按他造當事人之人數附具繕本。
中    華    民    國   100    年    10    月    28    日
                            書記官  洪佳如